【裁判字號】    91,重訴,2405
【裁判日期】    920612
【裁判案由】    給付節目製作費
【裁判全文】
臺灣臺北地方法院民事判決  九十一年度重訴字第二四○五號
    原      告    佳慶傳播有限公司
    法定代理人    甲○○
    訴訟代理人    宋志衡  律師
    被      告    中國電視事業股份有限公司
    法定代理人    乙○○
    訴訟代理人    陳金泉  律師
    複  代理人    葛百鈴  律師
                  蘇文生  律師
右當事人間給付節目製作費事件，本院判決如左：
    主      文
被告應給付原告新台幣壹佰萬元及自民國八十六年二月十八日起至清償日止，按週年
利率百分之五計算之利息。
原告其餘之訴駁回。
訴訟費用由被告負擔二十分之一，餘由原告負擔。
本判決於原告以新台幣拾肆萬元為被告供擔保後，得假執行，但被告如於假執行程
序實行前，以新台幣壹佰萬元或同面額之有價證券為原告預供擔保，得免為假執行。
原告其餘假執行之聲請駁回。
    事實及理由
壹、原告起訴主張兩造於民國八十五年二月十八日簽訂「電視節目製作合約書」（以
    下簡稱系爭合約），由被告委託原告製作時裝連續劇「疼惜的愛」，後更名為秋
    菊，共三十集，每集六十分鐘（實錄四十八分鐘，含片頭曲、車尾由播出），每
    集製作費新台幣（下同）壹佰萬元，原告依約於八十五年十月間完成拍攝並經被
    告驗收入庫，惟被告僅給壹仟玖佰萬元，尚欠十一集之製作費壹仟壹佰萬元未付
    ，又依系爭合約第六條第三項之約定，本節目播出時，每集按ＳＲＴ收視為準，
    於三台（台視、中視、華視）節目中收視率排名第一時，被告加發獎金貳拾萬元
    ，但被告藉口商機之考慮，不予播出以不正當之手段阻止該項約定條件之成就，
    依民法第一百零一條第一項之規定，應視為條件已成就，再依系爭合約書第十八
    條之約定，被告同意將香港、大陸、新加坡、馬來西亞四地區全部版權與原告共
    有，原告並得於徵求被告同意面授權後，將本節目劇本改編為小說，因被告迄今
    未予播放，無異剝奪原告可得享有之出版權及改編小說之權利，該二項智慧財產
    權以目前一般商業之評價該劇之版權約值肆佰萬元，原告可得享有之權利為貳佰
    萬元，改編為小說之權利價值為伍拾萬元，為此依約請求判決(一)被告應給付原告
    壹仟玖佰伍拾萬元及自八十六年二月十八日起至清償日止，按週年利率百分之五
    計算之利息；(二)願供擔保請准宣告假執行。並提出系爭合約書、存證信函等影本
    為證。
貳、被告則以(一)兩造已合意將系爭連續劇刪減為二十集，且原告最後實際交付予被告
    並經驗收入庫者，亦係經原告剪輯後之二十集劇帶，(二)被告並未以不正當之手段
    阻止給付收視率獎金之條件成就，且系爭連續劇縱有播出亦非當然收視率排名第
    一，(三)系爭連續劇有無播出，均不影響原告就該劇行使出版權及改編小說之權利
    ，另原告所稱出版權及改編小說之二項智慧財產權以目前一般商業之評價該劇之
    版權約值肆佰萬元，其可得享受之權利合計二百五十萬元，並未舉證以實其說，
    本院答辯聲明：(一)原告之訴及假執行聲請均駁回(二)如受不利益判決，願供擔保請
    准宣告免為假執行。
參、本件經依民事訴訟法第二百七十一條之一準用同法第二百七十條之一第一項第三
    款之規定整理並協議簡化爭點及不爭執之事項後，兩造僅就言詞辯論時除(一)系爭
    契約約定之集數內容是三十集或二十集？被告尚有幾集製作費未付？(二)系爭合約
    第六條第三項收視率獎金發放條件是否已經成就？(三)節目播出權與改編小說是否
    應以戲劇播出為前提？兩造有所爭執外，其餘就每一集之製作費用為一百萬元，
    被告已支付十九集之費用等事實並無爭執；查原告主張於前述時地與被告簽訂系
    爭合約，嗣被告業已支付十九集之費用之事實，為兩造所不爭，並有卷附系爭合
    約書為證，堪信原告此部分之主張為真正，惟被告否認有給付之義務，並以前開
    情語置辯，茲分析如下：
    一系爭合約內容之節目集數為三十集或二十集：
      (1)依兩造所不爭之系爭合約第六條第二款約定：「甲方（即被告）同意乙方（
        即原告）第一至第十集應交節目工作帶入庫，經甲方節目部確認進度後付款
        ，自第十一至二十集（按合約書誤載為二十集應係指三十集）交節完整播出
        帶，經甲方節目部檢視通過後付。」、第十二條約定：「乙方製作之節目如
        因內容、品質或播出效果等不符甲方要求，甲方得求乙方按甲方之意見修正
        至甲方滿意為止，否則甲方得不予通過該節目帶或逕行終止本約，乙方並應
        依本約負賠償責任。」等內容以觀，可徵原告請求付款之依據，應係原告依
        約所製作之節目，以最後修正且經被告檢視通過為準，至此方得請求被告依
        約給付，至為灼明。
      (2)原告主張業已提出三十集之節目帶並經被告檢視通過等情，此為被告所否認
        ，且依兩造所不爭合約第十二條之規定，原告製作之節目如因內容、品質、
        或播出效果等不符被告要求，被告得要求原告按被告之意見修正至被告滿意
        止，已如前所述，是依舉證責任分配原則，原告自應就所提出之三十集節目
        帶業經被告檢視通過乙節，就該有利於已之事實負舉證責任，查依原告所提
        出桃園二十三支郵局存證信函固載：「：：眾一及佳慶公司按照約定依限完
        成製作秋菊三十集，經貴公司驗收入庫，貴公司僅支付十九集製作費：：貴
        公司要求將三十集剪輯為二十集，乃貴公司事後播出時段之商業考慮：：請
        從速支付餘十一集之製作費壹仟壹佰萬元及自八十六年二月十九日起至清償
        日止按週年利率百分之五計算之利息：：」等語，再觀諸原告所回覆之律師
        函中猶稱：「：：(一)緣本公司前於八十五年二月十八日與佳慶傳播有限公司
        簽訂合約，委託其製作電視時裝劇「疼惜的愛」（嗣定名為秋菊）：：依合
        約第十二條規定，佳慶公司製作之節目如因內容、品質或播出效果等不符本
        公司要求，本公司得要求佳慶公司按本公司之意見修至本公司滿意為止，按
        合約原訂節目長度雖為三十集，但佳慶公司在製作初期時，即因倉促作業，
        致質感不佳，故本公司要求下，遂同意修改本劇為二十集：：」等語，並無
        片言隻字提及被告先行同意原告所提出之三十集節目帶，業已檢視通過入庫
        ，足證兩造就有關檢視通過入庫者尚未達成三十集至明，此外原告復未提出
        任何證據足資證明被告已同意將原告所提出之三十集節目帶全部檢視通過人
        庫，從而原告主張被告已同意檢視通過三十集乙節，要無可採；再者原告既
        自承檢視入庫者為二十集，惟依被告公司委製戲劇節目製作費支付標準規定
        ，及原告應填具節目製作費結報表後被告始有給付所保留最後一集之製作費
        ，但查依兩造所不爭合約第六條製作費及付款方式第二項約定「自第十一至
        二十集交節目完整播出帶，經甲方（即被告）節目部檢視通過後付。」，顯
        見被告即自承經檢視通過者為二十集，並已支付其中十九集之製作費，依約
        至此被告即有支付第二十集之製作費壹佰萬元之義務，是被告此部分之抗辯
        ，誠實無據。
    二系爭合約第六條第三項收視率獎金發放條件是否已經成就：
      (1)依兩造所簽訂之系爭合約第六條第三項約定：「本節目播出時，每集按ＳＲ
        Ｔ收視率為準，於三台節目中收視率排名第一時，甲方（即被告）加發獎金
        貳拾萬元。」等字樣，足徵兩造所約定收視率獎金發放條件為該劇播出，
        ＳＲＴ收視率三台第一，該二者具備後原告始有依該約款請求被告給付，
        至為明顯。
      (2)查系爭連續劇之播出日期及時間，係由被告另行安排，並無播放檔期及播出
        期限之約定，兩造間合約第五條訂定有明文，故被告本有裁量權決定該劇於
        何時播出，況該劇原訂於晚上二十時播出即所謂八點檔，而該時段所播出連
        續劇所得廣告費，乃電視台最重要之收入來源，此為公眾所週知之事實，是
        被告自得考量各項商業因素以決定播出何劇，故尚難以被告迄今未播出該劇
        ，即謂被告以不正當之手段阻條件之成就，再者縱使播出該劇，但依約亦需
        每集按ＳＲＴ收視率為準，於三台節目中收視率排名第一時，被告始加發將
        金二十萬元，惟原告復未舉證證明播出該劇時必能取得收視率第一名，更何
        況依約被告自有決定何時播出及播放檔期之裁量權，從而原告主張被告以不
        正當手段阻止給付收視率獎金之條件成就云云，要無可信。
    三節目播出權與改編小說是否應以戲劇播出為前提：
      (1)依合約第十八條約定：「乙方（即原告）同意因製作本節目而完成之任何受
        中華民國著作權法保護之著作，均應以甲方（即被告）為著作人，並享有著
        作人格權及著作財產權，但甲方同意將香港、大陸、新加坡、馬來西亞四地
        全部版權授予乙方與甲方共有。乙方得於徵求甲方同意書面授權後，將本節
        目劇本改編為小說：；」等內容以觀，足認原告本得行使著作法上所定重製
        權及公開播送權或獎該四地區版權再授權他人，不以該劇播出為條件。
      (2)原告主張被告未播出該劇，顯係剝奪原告可享有之出版權及改編小說之權利
        云云，然查如前所述，原告所擁有出版權及改編小說權利，並未以須該戲劇
        播出時，原告始得取得之權利，況且依合約第十八條之約定，原告於徵得被
        告「書面同意」後，得將該劇本改編為小說，惟原告並未提出任何證據資料
        以資證明原告曾請求被告同意其改編證據，以供本院審查，況且原告所享有
        之出版權及改編小說權，並未依該戲劇之播出為條件，是原告此部分之主張
        ，殊無可採。至於原告所主張本影集在香港、大陸、新加坡及馬來西亞之版
        權價值及改編小說之權利價值，應送專業機構調查鑑定，以證明原告所請求
        被告給付此部分之金額云云，因查縱使專業機構可以鑑定版權及改編小說之
        權利價值，惟仍不能作為原告就有關改編小說及版權須以該戲據之播出為條
        件，承如前述，原告取得該部分之權利無須以此為條件，是無贅事調查鑑定
        之必要，附此說明。
肆、綜上所述，除被告所自承經檢視通過二十集系爭戲劇節目帶並已支付其中十九集
    之製作費以外，原告既未舉證明經被告檢視通過者為三十集，以及被告以不正當
    之手段阻止播出該劇劇之播出暨原告取得出版權、小說改編權須以該戲劇之播出
    為條件之事實，從而，原告本於兩造間之系爭合約之約定，請求被告給付壹佰萬
    元及自八十六年年二月十八日起至清償日止，按週年利率百分之五計算之利息，
    為有理由，應予准許，逾此部分所為之請求，則無理由，應予駁回。
伍、假執行之宣告：兩造均陳明願供擔保，聲請宣告假執行及免為假執行，就原告勝
    訴部分，核與法律關規定並無不合，爰酌定相當擔保金額准許之；至原告敗訢部
    分，其假執行之聲請即失所依據，不予准許。
陸、本件判決基礎已臻明確，兩造其餘攻擊防禦方法及未經援用之證據，經本院詳予
    審酌，均與判決結果無礙，爰無逐一論述必要，附此指明。
柒、結論：原告之訴為一部有理由，一部無理由，依民事訴訟法第七十九條但書、第
    三百九十條第二項、第三百九十二條，判決如主文。
中      華      民      國    九十二    年      六      月      十二    日
                                            民事第四庭法      官  陳博文
右為正本係照原本作成。
如對本判決上訴，須於判決送達後廿日內向本院提出上訴狀
中      華      民      國    九十二    年      六      月      十二    日
                                                      書  記  官  蔡嘉萍


司法院資訊處製作；財團法人民間司法改革基金會備份。
